臺灣臺東地方法院刑事判決　　　　　　　 96年度訴字第121號
公　訴　人　臺灣臺東地方法院檢察署檢察官
被　　　告　乙○○
　　　　　　　　　　(另案於臺灣臺東監獄執行中)
上列被告因偽造文書等案件，經檢察官提起公訴 (96年度偵字第
321號)，被告於本院準備程序進行中就被訴事實為有罪之陳述，
經本院合議庭裁定由受命法官獨任進行簡式審判程序，並判決如
下:
    主  文
乙○○行使偽造私文書，足以生損害於他人，處有期徒陸月，切
結書上偽造「馮德正」之署押貳枚 (簽名、指印各壹枚)沒收之
；又行使偽造私文書，足以生損害於他人，處有期徒刑柒月，切
結書上偽造「馮德正」之署押貳枚 (簽名、指印各壹枚)沒收之
；應執行有期徒刑壹年，切結書上偽造「馮德正」署押肆枚 (簽
名、指印各貳枚)均沒收之。
    犯罪事實及理由
一、犯罪事實：
(一)乙○○前曾因施用毒品及販賣毒品案件，經法院分別判處有
    期徒刑3年6月及7年6月確定，於民國89年12月22日縮刑期滿
    假釋出獄，後復因案撤銷假釋，於94年3月12日起入獄執行
    殘刑和另犯之竊盜案有期徒刑3月、偽造文書案有期徒刑7月
    (均未構成累犯)，乙○○於假釋中猶不知警惕，(1)於93年11
    月10日某時，持來路不明之摩托羅拉牌、V66型、白色之行
    動電話 (序號：000000000000000號)1 具，前往臺東縣關山
    鎮「東林通訊行」變賣時，竟基於意圖為自己不法所有及行
    使偽造私文書之犯意，假冒其兄「馮德正」之名義，在切結
    書上偽造「馮德正」之簽名及指印各1枚，表示保證上開行
    動電話為其所有之意思，並提出該切結書於通訊行店員而行
    使之，致店員誤信其為「馮德正」本人，同意以新臺幣 (下
    同)500 元之價格收購，足以生損害於馮德正及「東林通訊
    行」。(2)於94年2月19日夜間某時，在臺東縣臺東市○○路
    「秀羽素食餐廳」，另基於意圖為自己不法所有之概括犯意
    ，先向向丙○○誆稱臨時有要事聯絡友人，欲商借行動電話
    使用，致使丙○○誤信為真，乃交付NOKIA牌、3610型、灰
    色之行動電話 (序號：000000000000000號)1 具供其撥打使
    用，詎乙○○詐得該行動電話後，竟趁隙逃離現場，將該行
    動電話據為己有，旋即持往上開「東林通訊行」變賣，並基
    於行使偽造私文書之犯意，以同前之方式，在切結書上偽造
    其兄「馮德正」之簽名及指印各1枚，再提出該切結書於「
    東林通訊行」店員而行使之，經該通訊行同意以500元之價
    格收購，足以生損害於馮德正及「東林通訊行」，嗣因另案
    偽造文書經警查獲後，始悉上情。
(二)案經丙○○訴由臺灣臺東地方法院檢察署檢察官偵查及自動
    檢舉偵查起訴。
二、理由：
(一)本件被告乙○○所犯係死刑、無期徒刑、最輕本刑為3年以
    上有期徒刑以外之罪，其於準備程序中就被訴事實為有罪之
    陳述，經告知簡式審判程序之旨，並聽取公訴人及被告之意
    見後，本院合議庭認為適宜而依刑事訴訟法第273條之1第1
    項規定，裁定由受命法官獨任進行簡式審判程序，合先敘明
    。
(二)據以論罪之證據名稱：
  1.被告乙○○於偵查中、本院準備程序及審理時之自白: 被告
    坦承全部犯罪事實。
  2.證人唐頒恩於偵查中之證述: 證明被告向其詐得行動電話1
    具之事實。
  3.切結書影本2份: 證明被告偽造其兄「馮德正」之簽名及指
    印，向東林通訊行變賣2具行動電話之事實。
  4.臺灣臺東地方法院檢察署通話紀錄3份及序號「00000000000
    000」號行動電話雙向通聯紀錄1份: 證明被告賣予東林通訊
    行之NOKIA牌、3610型、灰色行動電話係告訴人唐頒恩所有
    之事實。
  5.由上述各節相互參研，可認被告自白與事實相符，應堪採信
    ，本件事證明確，被告犯行洵堪認定，應依法論科。
三、論罪與科刑:
(一)被告行為後，刑法於94年2月2日修正公布，定於95年7月1日
    起施行，按行為後法律有變更者，適用行為時之法律。但行
    為後之法律有利於行為人者，適用最有利於行為人之法律，
    刑法第2條第1項定有明文 (刑法第2條係規範行為後法律變
    更所生新舊法律比較適用之準據法，是刑法第2條本身雖經
    修正，但該條文既屬適用法律之準據法，本身尚無比較新舊
    法之問題，應逕適用裁判時之刑法第2條規定以決定適用之
    刑罰法律)。又比較時應就罪刑有關之共犯、未遂犯、想像
    競合犯、牽連犯、連續犯、結合犯，以及累犯加重、自首減
    輕暨其他法定加減 (如身分加減)與加減例等一切規定，綜
    其全部罪刑之結果而為比較 (最高法院95年度第8次刑事庭
    會議決議參照)。經查：
  1.被告所犯刑法第339條第1項普通詐欺罪之法定刑有罰金刑之
    規定，有關罰金之最低數額部分，修正前刑法第33條第5款
    規定：「罰金：(銀元)1 元以上」，而銀元與新臺幣間之折
    算，依現行法規所定貨幣單位折算新臺幣條例規定，以銀元
    1元折算新臺幣3元；修正後刑法第33條第5款則規定：「罰
    金：新臺幣1000元以上，以百元計算之」；經比較修正前、
    後之規定，修正後刑法第33條第5款所定罰金之最低數額，
    較之修正前提高，自以修正前刑法第33條第5款之規定有利
    於被告。
  2.刑法第56條連續犯之規定業已修正刪除，是於新法修正施行
    後，被告前後詐欺取財之行為，即須分論併罰。此刪除雖非
    犯罪構成要件之變更，但顯已影響行為人刑罰之法律效果，
    自屬法律有變更，依刑法第2條第1項規定，比較新、舊法結
    果，仍應適用較有利於被告之行為時法，即修正前刑法第56
    條規定論以連續犯。
  3.被告行為後，刑法第55條後段之牽連犯規定亦經刪除。是於
    新法修正施行後，被告所為行使偽造私文書及詐欺取財犯行
    ，即須分論併罰。比較新、舊法之規定，修正後之規定對於
    被告較為不利，依刑法第2條第1項前段之規定，自應適用行
    為時且較有利於被告之法律，即修正前刑法第55 條後段之
    規定，論以牽連犯從較重之一罪予以論處。
  4.刑法第51條第5款原規定：「數罪併罰，宣告多數有期徒刑
    者，於各刑中之最長期以上，各刑合併之刑期以下，定其刑
    期。但不得逾20年。」修正後刑法第51條第5款規定：「宣
    告多數有期徒刑者，於各刑中之最長期以上，各刑合併之刑
    期以下，定其刑期。但不得逾30年。」比較結果，修正後刑
    法並非較有利於被告，依刑法第2條第1項前段之規定，仍應
    依修正前刑法論處。
  5.經綜合比較被告行為後法律之變更，以修正前刑法對於被告
    較為有利，自應依刑法第2條第1項前段，適用被告行為時之
    法律。
(二)核被告乙○○所為，係犯刑法第216條、第210條之行使偽造
    私文書罪、同法第339條第1項之詐欺取財罪。被告前述偽造
    「馮德正」署押 (含簽名及指印)為偽造私文書之部分行為
    ，而偽造私文書之低度行為為行使之高度行為所吸收，均不
    另論罪。被告先向唐頒恩詐得行動電話1具，再持往東林通
    訊行變賣詐得500元之2次詐欺取財犯行，時間緊接，所犯構
    成要件相同，顯係基於概括犯意而為，應依修正前刑法第56
    條連續犯之規定，論以一罪。又被告所犯行使偽造私文書、
    連續詐欺取財及詐欺取財等罪間，有方法、目的之牽連關係
    ，自應依修正前刑法第55條後段之規定，從一重以行使偽造
    私文書罪論處。且被告於93年11月10日及94年2月19日所犯
    行使偽造私文書2罪間，犯意各別，行為不同，罪名互殊，
    應予分論併罰。爰審酌被告於假釋期間猶一再觸犯上開2次
    犯行，顯見自制力及法律觀念薄弱，及犯罪之動機、目的、
    手段、所生危害、與被害人關係及犯罪後坦承犯行態度良好
    等一切情狀，分別量處如主文所示之刑，並定其應執行刑，
    以資懲儆。
(三)切結書上「馮德正」之簽名及指印各1枚共4枚，不論屬於犯
    人與否，均應依刑法第219條規定沒收之。
四、據上論斷，應依刑事訴訟法第273條之1第1項、299條第1項
    前段，刑法第2條第1項前段、(修正前)第56條、第216條、
    第210條、第339條第1項、(修正前)第55條後段、(修正前)
    第51條第5款、第219條、，罰金罰鍰提高標準條例第1條前
    段、(修正前)第2條，判決如主文。
本案經檢察官甲○○到庭執行職務。
中　　華　　民　　國　　96　　年　　6 　　月　　5 　　日
                  刑事第第二庭    法  官  曾宗欽
以上正本證明與原本無異。
如不服本判決，應於判決送達後10日內向本院提出上訴狀（須附
繕本）。
「切勿逕送上級法院」
                                   書記官 沈茜庭
中　　華　　民　　國　　96　　年　　6 　　月　　5 　　日
附錄本案論罪科刑法條全文：
刑法第210條：
偽造、變造私文書，足以生損害於公眾或他人者，處5年以下有
期徒刑。
刑法第216條：
行使第210條至第215條之文書者，依偽造、變造文書或登載不實
事項或使登載不實事項之規定處斷。
刑法第339條第1項：
意圖為自己或第3人不法之所有，以詐術使人將本人或第三人之
物交付者，處5年以下有期徒刑、拘役或科或併科1,000元以下罰
金。
